臺灣高等法院民事判決　　　　　　　 93年度保險上字第48號
上　訴　人　甲○○
被 上訴 人　泰安產物保險股份有限公司
法定代理人　陳朝亨
訴訟代理人　徐國書
上當事人間請求給付保險金事件，上訴人對於中華民國93年06月
月30日臺灣臺北地方法院93年度保險字第42號第一審判決提起上
訴，本院於中華民國93年12月29日言詞辯論終結，判決如下：
    主      文
上訴駁回。
第二審訴訟費用由上訴人負擔。
    事實及理由
一、本件上訴人主張：訴外人即其妻女徐月香及胡慧慈於民國九
    十二年八月七日十二時許，在新竹縣竹東鎮○○路○段二六
    五號二○一號車庫及房間內，因訴外人王金榜使用管理車號
    三Ｂ─六八二號營業小客車不當，未熄火致徐月香及胡慧慈
    因一氧化碳中毒死亡（下稱系爭事故），王金榜則受重傷。
    依強制汽車責任保險法第十二條規定，該法所稱汽車交通事
    故係指因所有、使用或管理汽車所致受害人體傷、殘廢或死
    亡之事故，該法立法目的係為避免責任分割所可能衍生之紛
    爭，不論動態或靜態，凡汽車所致之事故均應受其保障。茲
    因王金榜使用管理系爭汽車顯有不當，致上訴人之妻女徐月
    香及胡慧慈死亡，而被上訴人係上述汽車強制責任保險之保
    險人，自應給付保險金，為此依保險契約之法律關係，請求
    被上訴人給付新台幣（下同）二百八十萬元及自本件起訴狀
    繕本送達翌日起至清償日止，按週年利率百分之五計算之利
    息。
二、被上訴人辯以：上訴人之妻女徐月香及胡慧慈係因一氧化碳
    中毒死亡，非因強制汽車責任保險法第五條及第十二條規定
    之汽車交通事故所致，不屬於強制汽車責任保險之承保事故
    ，被上訴人無須給付保險金等語。
三、本件經原法院判決駁回上訴人之訴，上訴人不服，聲明為：
    (一)原判決廢棄。(二)被上訴人應給付上訴人二百八十萬元，及
    自本件起訴狀繕本送達翌日起，按年息百分之五計算之利息
    。被上訴人則聲明：上訴駁回。
四、經查：上訴人之妻女徐月香及胡慧慈於九十二年八月七日十
    二時許在新竹縣竹東鎮○○路○段二六五號二○一號車庫及
    房間內，因王金榜未將上述汽車熄火，致一氧化碳中毒死亡
    ，而被上訴人為上述汽車強制責任保險之保險人等情，有臺
    灣新竹地方法院檢察署相驗屍體證明書二紙、新竹警察局竹
    東分局竹東派出所事故證明書及上訴人身分證影本可憑（見
    臺灣新竹地方法院九十三年度訴字第八七號卷第八至十一頁
    ），且為兩造所不爭執，堪信此部份之事實為真正。
五、本件兩造之爭點為：系爭事故是否屬於強制汽車責任保險法
    第五條所謂之「汽車交通事故」？茲論述如下：
（一）上訴人主張：強制汽車責任保險法中並未就道路、停車場
      或其他供汽車通行之地方等相關名詞為定義性之解釋，依
      該法第二條之規定，其未規定者，適用保險法或其他有關
      法令規定，則依停車場法第二條第二款之規定，停車場係
      依法令設置供車輛停放之場所，王金榜將其汽車停放於汽
      車旅館之車位而發生系爭事故，其停放之處，應視為上述
      規定所稱之停車場，故上訴人之女胡慧慈因系爭事故死亡
      ，被上訴人依法應給付其保險金。又依強制汽車責任保險
      法第五條之規定，因汽車交通事故致受害人體傷、殘廢或
      死亡者，加害人不論有無過失，在相當於本法規定之保險
      金額範圍內，受害人均得請求保險賠償給付。而所謂汽車
      交通事故，依同法第十二條之規定，係指因所有、使用或
      管理汽車所致受害人體傷、殘廢或死亡之事故，即指汽車
      於道路、停車場或其他供汽車通行之地方發生交通事故致
      他人體傷、殘廢或死亡而言，至受害人所在之地點並無明
      確之規範，上訴人之妻徐月香雖係於系爭事故發生所在地
      二樓死亡，然仍為王金榜所致，符合上述強制汽車責任保
      險法之規定，被上訴人仍應就徐月香之死亡賠償保險給付
      等語。被上訴人辯以：依強制汽車責任保險法第五條及第
      十二條之規定，因所有、使用或管理汽車所致受害人體傷
      、殘廢或死亡之事故，加害人不論有無過失，在相當於本
      法規定之保險金額範圍內，受害人均得請求保險賠償給付
      ，系爭事故，並非上述強制汽車責任保險法規定之汽車交
      通事故，且上訴人之妻女徐月香及胡慧慈係因一氧化碳中
      毒而死亡，非因汽車交通事故所致，被上訴人無須給付保
      險金等語。
（二）按強制汽車責任保險法第五條規定，因汽車交通事故致受
      害人體傷、殘廢或死亡者，加害人不論有無過失，在相當
      於本法規定之保險金額範圍內，受害人均得請求保險賠償
      給付。而所謂汽車交通事故，依同法第十二條規定，係指
      因所有、使用或管理汽車所致受害人體傷、殘廢或死亡之
      事故。又該法規定之汽車於道路、停車場或其他供汽車通
      行之地方發生交通事故，致人體傷、殘廢或死亡時，受害
      人於本法保障範圍內得請求保險給付，強制汽車責任保險
      法施行細則第三條第一項亦定有明文。
（三）查上訴人之妻女徐月香及胡慧慈於九十二年八月七日十二
      時許在新竹縣竹東鎮○○路○段二六五號二○一號車庫及
      房間內，因王金榜未將上述汽車熄火，致一氧化碳中毒死
      亡等情，已如上述，足見上訴人之妻女徐月香及胡慧慈之
      死，係肇因於「王金榜在汽車旅館內未將上述汽車熄火，
      致一氧化碳中毒而死」，而非屬「於道路、停車場或其他
      供汽車通行之地方，因王金榜使用該汽車致死」，揆諸上
      開二之說明，核與上述「交通事故」之意義不符，是上訴
      人主張本件事故係屬汽車交通事故，被上訴人應給付強制
      汽車責任保險之保險金，尚無足取，被上訴人所辯，洵屬
      有據。
六、綜上所述，上訴人本於保險契契約之法律關係請求被上訴人
    給付保險金二百八十萬元及自起訴狀繕本送達翌日起算之法
    定遲延利息，即有未合，不應准許。其假執行之聲請亦失所
    附麗，應併予駁回。原審為上訴人敗訴之判決，及駁回其假
    執行之聲請，並無不合。上訴意旨指摘原判決不當，求予廢
    棄改判，為無理由，應予駁回。
七、本件事證已臻明確，兩造其餘之攻擊、防禦方法，核與判決
    結果不生影響，爰毋庸一一論述，併此敘明。
八、據上論結，本件上訴為無理由，依民事訴訟法第四百四十九
    條第一項、第七十八條，判決如主文。
中　　華　　民　　國　　94　　年　　1 　　月　　12　　日
  　　　　　　　　　民事第十六庭
                        審判長法　官  許  正  順
                              法  官  翁  昭  蓉
                              法  官  陳  邦  豪
正本係照原本作成。
如不服本判決，應於收受送達後20日內向本院提出上訴書狀，其
未表明上訴理由者，應於提出上訴後20日內向本院補提理由書狀
（均須按他造當事人之人數附繕本）上訴時應提出委任律師或具
有律師資格之人之委任狀；委任有律師資格者，另應附具律師資
格證書及釋明委任人與受任人有民事訴訟法第466 條之1 第1 項
但書或第2 項（詳附註）所定關係之釋明文書影本。
中　　華　　民　　國　　94　　年　　1 　　月　　12　　日
　　　　　　　　　　　　　　  書記官  張  淑  芬
附註：
民事訴訟法第466 條之1 （第1 項、第2 項）：
對於第二審判決上訴，上訴人應委任律師為訴訟代理人。但上訴
人或其他法定代理人具有律師資格者，不在此限。
上訴人之配偶、三親等內之血親、二親等內之姻親，或上訴人為
法人、中央或地方機關時，其所屬專任人員具有律師資格並經法
院認為適當者，亦得為第三審訴訟代理人。
